【裁判字號】    98,急搜,35
【裁判日期】    981118
【裁判案由】    逕行搜索之事後陳報
【裁判全文】
臺灣高雄地方法院刑事裁定              98年度急搜字第35號
陳  報  人  臺灣高雄地方法院檢察署檢察官
受搜索人    乙○○
                      號
            甲○○
上列陳報人因受搜索人違反毒品危害防制條例案件，於民國98年
11月11日執行搜索扣押後陳報本院，本院裁定如下：
    主  文
本件陳報人陳報逕行搜索高雄縣大社鄉力行巷70號6 樓及高雄市
楠梓區○○路9 巷14號2 樓之處所，均准予陳報備查。
本件陳報人陳報逕行搜索高雄市○○區○○路46號及高雄市○○
區○○路853 巷10弄2 之1 號之處所部分之陳報均駁回。
    理  由
一、陳報意旨略以：陳報人指揮偵辦受搜索人乙○○、甲○○違
    反毒品危害防制條例案件，於民國98年11月11日依法逕行搜
    索實施完畢，爰檢送搜索扣押筆錄、扣押物品目錄表影本陳
    報本院核備等語。
二、按搜索，應用搜索票，刑事訴訟法第128 條第1 項定有明文
    。又刑事訴訟法第131 條第1 項規定：「有左列情形之一者
    ，檢察官、檢察事務官、司法警察官或司法警察，雖無搜索
    票，得逕行搜索住宅或其他處所：一因逮捕被告、犯罪嫌疑
    人或執行拘提、羈押，有事實足認被告或犯罪嫌疑人確實在
    內者。二因追躡現行犯或逮捕脫逃人，有事實足認現行犯或
    脫逃人確實在內者。三有明顯事實足信為有人在內犯罪而情
    形急迫者。」；第2 項規定：「檢察官於偵查中確有相當理
    由認為情況急迫，非迅速搜索，24小時內證據有偽造、變造
    、湮滅或隱匿之虞者，得逕行搜索，或指揮檢察事務官、司
    法警察官或司法警察執行搜索，並層報檢察長。」；第3 項
    規定：「前2 項搜索，由檢察官為之者，應於實施後3 日內
    陳報該管法院；由檢察事務官、司法警察官或司法警察為之
    者，應於執行後3 日內報告該管檢察署檢察官及法院。法院
    認為不應准許者，應於5 日內撤銷之。」，故依前揭規定所
    為之逕行搜索，如係由檢察官為之者，應由檢察官於實施後
    3 日內陳報該管法院；如係由司法警察（官）為之，則應由
    司法警察（官）於執行後3 日內報告該管檢察署檢察官及法
    院。經查，搜索高雄縣大社鄉力行巷70號6 樓及高雄市○○
    區○○路9 巷14號2 樓部分：
  (一)因綽號「萬傑」之甲○○疑似攜帶毒品並駕車逃逸，專案人
    員遂至其居住處高雄縣大社鄉力行巷70號6 樓處所守候埋伏
    ，見其租屋房東前來遂向其表明身分及案件大概，認由人頭
    曾耀儀之人出面承租之處確為甲○○藏匿處所，房東指認綽
    號「萬傑」之甲○○並至租屋處開門，於同日11時30分許至
    11時50許止，於該租屋處逕行搜索，查獲第二級毒品甲基安
    非他命毛重約35.20 公克及製毒原料片鹼1 袋約20公斤，有
    海岸巡防總局南部地區巡防局高雄市機動查緝隊扣押筆錄之
    搜索扣押筆錄、扣押物品目錄表在卷可稽（本院卷第20至23
    頁）。
  (二)綽號「萬傑」之甲○○居住之高雄縣大社鄉力行巷70號6 樓
    租屋處房東表示於前1 日21時，綽號「萬傑」之人曾搬運數
    只大型黑色塑膠袋包裝之物品離開該處，研判綽號「萬傑」
    之人應有其他住處，遂至綽號「萬傑」之人經常出入之大樓
    即高雄市○○區○○路9 巷14號查訪，大樓管理員表示有「
    曾耀儀」承租之處為該棟2 樓，而其房東居住於1 樓，同日
    14時20分報示檢察官必要時將執行逕行搜索，且人頭「曾耀
    儀」承租之處為綽號「萬傑」之人藏匿處所，房東指認「萬
    傑」身分並至其租屋處開門，於同日14時30分許至17時30許
    止於屋內查獲第二級毒品甲基安非他命成品毛重約534.55公
    克、第一級毒品海洛因毛重約0.6 公克、第四級毒品鹽酸麻
    黃素毛重約120 公克、大批感冒藥丸、製毒用機油及器具乙
    批，有海岸巡防總局南部地區巡防局高雄市機動查緝隊扣押
    筆錄之搜索扣押筆錄、扣押物品目錄表在卷可稽（本院卷第
    24至32頁）。
  (三)查本件受搜索人違反毒品危害防制條例案件，經臺灣高雄地
    方法院檢察署檢察官指揮專案小組偵辦在案，而於98年11月
    11 日 鑑於情況急迫，追躡相關逃逸之嫌犯綽號「萬傑」之
    人，本院審酌當時之情形製毒程序已近完成，為追躡相關逃
    逸之嫌犯、避免證據遭湮滅，經承辦檢察官指揮為上開逕行
    搜索等情，有上開相關搜索扣押筆錄、扣押物品目錄表在卷
    可稽，則此部分逕行搜索既係由臺灣高雄地方法院檢察署檢
    察官指揮為之，則陳報人於執行後3 日內報告本院備查，經
    核上開搜索於法有據，應准予備查。
三、另查，搜索高雄市○○區○○路46號及高雄市○○區○○路
    853 巷10弄2 之1 號部分：
  (一)海巡署高雄市機動查緝隊與高雄縣政府警察局鳳山分局等單
    位成立專案小組偵辦本件受搜索人乙○○、甲○○涉嫌製造
    甲基安非他命毒品案件，於98年11月11日9 時30分經由通訊
    監察現譯台反映，嫌犯綽號「萬傑」之甲○○於主嫌即綽號
    「雄哥」之乙○○所開設之呷天下檳榔攤（高雄市○○區○
    ○路46號）進行製造甲基安非他命毒品脫水程序（最後製程
    ），專案小組隨即回報臺灣高雄地方法院檢察署檢察官，經
    檢察官指揮專案小組前往埋伏守候，並報請檢察官核發上述
    2 人之拘票，如有必要將執行逕行搜索，專案小組於同日9
    時55分見綽號「萬傑」之甲○○出現於呷天下檳榔攤外，並
    攜1 只手提袋上車（車號：YD-7781 號），遂上前臨檢，該
    人見狀即駕車逃逸，專案人員發現呷天下檳榔攤外有1 具製
    毒用脫水機，遂進入呷天下檳榔攤內逕行搜索，於同日10時
    0 分許至12時30分許止，逕行搜索上開檳榔攤，當場逮捕乙
    ○○，並於店內查獲黑色手提包內有第二級毒品甲基安非他
    命3 小包毛重約41.65 公克、2 瓶液態甲基安非他命及第四
    級毒品鹽酸麻黃素毛重約1.2 公克等情，有海岸巡防總局南
    部地區巡防局高雄市機動查緝隊扣押筆錄之扣押筆錄、扣押
    物品目錄表在卷可稽（本院卷第6 至11頁）。
  (二)同日12時30分嫌犯乙○○見事跡敗露，坦承尚有1 租屋處即
    高雄市○○區○○路853 巷10弄2 之1 號處所為製造毒品所
    在，專案人員遂帶嫌犯乙○○前往該處執行搜索，於同日13
    時20分至15時50分於2 樓屋內查獲鹵水、強酸、燒杯、抽氣
    機等大批製毒原料及工具，嫌犯乙○○供稱此地點為綽號「
    萬傑」之人承租，房東指認「萬傑」且該租屋處同為人頭「
    曾耀儀」承租等情，有海岸巡防總局南部地區巡防局高雄市
    機動查緝隊扣押筆錄之扣押筆錄、扣押物品目錄表在卷可稽
    （本院卷第12至19頁）。
  (三)按搜索經受搜索人出於自願性同意者，得不使用搜索票。但
    執行人員應出示證件，並將其同意之意旨記載於筆錄，刑事
    訴訟法第131 條之1 定有明文，此謂之「同意搜索」，同意
    搜索雖係無令狀搜索，但其法理基礎並非源自「緊急狀態」
    或「急迫性」，而係來自受搜索人自願同意捨棄，原無比照
    緊急搜索或逕行搜索之必要。況同意搜索未若緊急搜索、逕
    行搜索，法有明文規定應行陳報法院，自不應以類推適用之
    方式加諸執行機關額外之義務。搜索程序若有瑕疵，自可回
    歸準抗告程序予以救濟，且取得證物有無證據能力，亦可留
    待日後本案審理法院再行判斷。是以，執行搜索機關毋庸就
    此同意搜索結果向法院陳報。查就搜索形式而言，本部分搜
    索均經乙○○同意後，始執行搜索，有搜索、扣押筆錄附卷
    可稽（見本院卷第6 、12頁），是陳報人搜索之原因、理由
    係同意搜索，而非同法第13 1條第1 項第3 款之逕行搜索，
    自無於實施搜索後，擅自變更原來之搜索原因、理由，因依
    卷內所示資料，本件應係以同意搜索之方式實施搜索，揆諸
    前揭說明，縱實質上不符合同意搜索之要件，亦僅係由事後
    審理之法院判斷，陳報人即無於搜索後向本院陳報之必要。
    從而，本部分陳報既均與法律規定不符，均應予駁回。
據上論斷，應依刑事訴訟法第131 條第3 項、第220 條，裁定如
主文。
中    華    民    國    98    年    11    月    18    日
                  刑事第八庭  法  官  林建鼎
以上正本證明與原本無異。
如不服本裁定，應於收受送達後5 日內向本院提出抗告狀（須附
繕本）。
中    華    民    國    98    年    11    月    18    日
                              書記官  林秀敏


司法院資訊處製作；財團法人民間司法改革基金會備份。
